【裁判字號】    91,簡,393
【裁判日期】    920129
【裁判案由】    營業稅
【裁判全文】
高雄高等行政法院簡易判決                          九十一年度簡字第三九三號
  原      告  彩普有限公司
  代  表  人  甲○○
  被      告  財政部高雄市國稅局
  代  表  人  乙○○  局長
右當事人間因營業稅事件，原告不服財政部中華民國九十一年八月九日台財訴字第○
八九○○四九三三七號訴願決定，提起行政訴訟。本院判決如左：
    主  文
原告之訴駁回。
訴訟費用由原告負擔。
    事實及理由
一、按營業稅自民國（下同）八十八年七月一日改為國稅後，本應由財政部各地區國
    稅局負責稽徵，惟因各地區國稅局鑒於組織架構、辦公廳舍等相關問題，原經行
    政院依稅捐稽徵法第三條規定，核定委託各直轄市、縣（市）政府所屬稅捐稽徵
    處代徵；嗣行政院復以八十九年六月十六日台八十九財一七五五七號函核定自九
    十二年一月一日起，將委託各直轄市、縣（市）政府所屬稅捐稽徵處代徵之營業
    稅，回歸由財政部各地區國稅局稽徵各情，有行政院上開核定函附卷足稽。是原
    告提起本件訴訟後，關於當事人之被告，因上開行政業務之調整，已由原處分機
    關即高雄市稅捐稽徵處變更為財政部高雄市國稅局，則財政部高雄市國稅局具函
    向本院聲明承受訴訟，即無不合，應予准許，合先敘明。
二、緣原告自八十七年三月起至同年十二月止銷售免稅貨物，並自國外進口貨物，未
    依兼營營業人營業稅額計算辦法規定，按當期免稅比例計算進口貨物應納稅額，
    並將其併入當期應納稅額繳納；且八十七年度最後一期營業稅申報時，本應按該
    年度不得扣抵比例調整稅額後，併同最後一期營業稅額辦理申報繳納，亦因計算
    錯誤，致短繳營業稅計新台幣（以下同）七五、五六二元；嗣經原處分機關高雄
    市稅捐稽徵處查獲，審認違章成立，除核定追繳稅額七五、五六二元外，並按所
    漏稅額處以○‧五倍之罰鍰。原告不服，申請復查，未獲變更，提起訴願，亦遭
    駁回，遂提起本件行政訴訟。
三、原告起訴主張略以：(1)原告自八十七年三月起因進口生鮮產品而銷售免稅貨物，
    由專營應稅營業人變更為兼營免稅、特種稅額計算營業人，故自八十七年三月起
    ，每二個月一期之兼營營業稅申報書（四○三表）進口貨物及購買國外勞務之稅
    額計算一項，皆有填寫「進口貨物之稅基或購買國外勞務之給付額」，且迄八十
    八年一月十五日申報八十七年度最後一期營業稅時，亦已依兼營營業人調整計算
    表計算調整稅額。(2)按原告每二個月一期之營業稅既已如期申報，被告如發現有
    誤，應即予以指正，而非對僅因原告之會計人員操作電腦軟體選項錯誤之疏失，
    造成電腦程式自動計算之可扣抵進項稅額溢列，即裁處連續五期之罰鍰，將過失
    全部歸由原告承受，顯然過苛。(3)又被告就此種相同錯誤處以連續五期之裁罰，
    有違刑法第五十六條連續犯同一罪名者，以一罪論之規定。且依財政部八十五年
    二月七日台財稅第八五○○三一一一八號函釋謂：「兼營營業人依『兼營營業人
    營業稅額計算辦法』規定，於每年度最後一期按當年度不得扣抵比例調整計算稅
    額時，如有逃漏稅者，應就該期之所漏稅額依法處罰，‧‧‧」被告之裁罰顯有
    違誤，應僅得對八十七年十一月至十二月該期處罰，而非追溯自八十七年三月至
    十二月全年度均併予裁罰云云，求為判決撤銷訴願決定及原處分。
四、被告則以：(1)按原告自八十七年三、四月期起進口貨物，並於當期銷售免稅貨物
    ，雖已將進口金額分別依進口其他貨物或進口免稅貨物，填列於當期營業人銷售
    額與稅額申報書。惟未依申報書中之教示，按當期免稅比例計算進口貨物應納稅
    額，並將其併入當期應納稅額繳納。八十八年一月十五日申報八十七年度最後一
    期營業稅時，亦將年度調整補徵應繳稅額計算錯誤，案經原處分機關三民分處查
    獲，核計八十七年度短繳營業稅七五、五六二元。原處分機關依營業稅法第五十
    一條第五款及稅務違章案件減免處罰標準第十條第二項第四款規定，除追繳稅額
    七五、五六二元外，按所漏稅額處以○‧五倍之罰鍰。(2)經查，營業稅法第一條
    規定，在中華民國境內銷售貨物或勞務及進口貨物，均應依規定課徵營業稅。且
    申請人按期申報銷售額與應納營業稅額時，所填具規定格式之申報書（四○三表
    ），即以表列進口其他貨物須核計應比例計算之進項稅額，再依式計算應納稅額
    ，且於稅額核算欄明列代號二「進口貨物應納稅額」。原告填具該申報書時如依
    式填列，應足以供其履行納稅義務。且八十八年一月十五日申報八十七年一月至
    十二月兼營營業人營業稅額調整計算表時，原告如能依規定表格核計當年度應行
    補徵之營業稅，而適時自申報補繳稅款，即能免除此次處罰之負擔。原告未依規
    定格式填具申報書報繳應納稅款致短繳營業稅，依營業稅法第五十一條第一項規
    定，除追補稅款外，按所漏稅額處一倍至十倍罰鍰。是以原處分機關依據財政部
    頒訂稅務違章案件減免處罰標準第十四條第二項第四款，核定除追繳稅額七五、
    五六二元外，按所漏稅額處以○‧五倍之罰鍰三七、七八一元，即已參酌原告違
    章情節。(3)另依兼營營業人營業稅計算辦法規定，原告於報繳當年度最後一期營
    業稅時，應按當年度不得扣抵比例調整稅額後，併同最後一期營業稅額辦理申報
    繳納；原告依該稅額計算辦法核計當年度年底調整補徵應繳稅額應為七九、九九
    七元，惟原告僅報繳四、四三五元，核計短漏繳稅額七五、五六二元。原告雖將
    應補繳之稅額分攤於各期並分別繳納，惟對總負擔並無變動。又依司法院釋字第
    二七五號見解，認應受行政罰之行為，僅須違反禁止規定或作為義務，即應受處
    罰者，推定其有過失，故原告主張被告未即時查覺納稅人錯誤為由，不應全部均
    歸責原告，即非可採等語置辯，併求為判決駁回原告之訴。
五、按「在中華民國境內銷售貨物或勞務及進口貨物，均應依本法規定課徵營業稅。
    」「營業人因兼營第八條第一項免稅貨物或勞務，或因本法其他規定而有部分不
    得扣抵情形者，其進項稅額不得扣抵銷項稅額之比例與計算辦法，由財政部定之
    。」「營業人除本法另有規定外，不論有無銷售額，應以每二月為一期，於次期
    開始十五日內，填具規定格式之申報書，檢附退抵款及其他有關文件，向主管稽
    徵機關申報銷售額、應納或溢付營業稅額。其有應納營業稅額者，應先向公庫繳
    納後，檢同繳納收據一併申報。」「納稅義務人，有左列情形之一者，除追繳稅
    款外，按所漏稅額處一倍至十倍罰鍰，並得停止其營業：一、‧‧‧五、虛報進
    項稅額者。」行為時營業稅法（即現行加值型及非加值型營業稅）第一條、第十
    九條第三項、第三十五條第一項、第五十一條第五款定有明文。次按「兼營營業
    人於報繳當年度最後一期營業稅時，應按當年度不得扣抵比例調整稅額後，併同
    最後一期營業稅額辦理申報繳納。」兼營營業人營業稅額計算辦法第七條第一項
    亦有規定。另按「兼營營業人依『兼營營業人營業額計算辦法』規定，於每年度
    最後一期按當年度不得扣抵比例調整計算稅額時，如有逃漏稅者，應就該期之所
    漏稅額，依法處罰，不得將該漏稅額平均分攤於當年度各期分別計算。」復經財
    政部著有八十五年二月七日台財稅第八五○○三一一一八號函釋；該函釋乃財政
    部基於主管機關之職權對於上開營業稅法及兼營營業人營業額計算辦法適用上疑
    義所為之釋示，符合各該法條規定之意旨，本院自得予以援用。
六、本件原告自八十七年三月起至同年十二月止銷售免稅貨物，並自國外進口貨物，
    未依兼營營業人營業稅額計算辦法規定申報繳納進口貨物之應納稅額，八十八年
    一月十五日申報八十七年度最後一期應按當年度不得扣抵比例調整計算稅額時亦
    計算錯誤，致短繳營業稅計七五、五六二元，經原處分機關三民分處查獲，審認
    違章成立，除核定追繳稅額七五、五六二元外，並按所漏稅額處以○‧五倍之罰
    鍰之事實，有原告所為承諾書、各期營業人銷售額與稅額申報書及營業稅繳款書
    等附於原處分卷可稽，堪信為實。
七、原告主張自八十七年三月至四月當期開始，每二個月按期申報營業稅時已填列進
    口金額，若有未按免稅比例計算應納稅額情形，被告應於發現錯誤時即刻更正，
    且依財政部八十五年二月七日台財稅第八五○○三一一一八號函釋，應僅得對八
    十七年十一月至十二月該期予以裁罰，並以裁罰一期為原則，惟被告將一切過失
    均歸咎於原告，復累積五期一併裁罰，顯有違誤云云。惟查：
  (1)原告自八十七年三、四月期起進口貨物，並於當期銷售免稅貨物，雖已將進口金
    額分別依進口其他貨物或進口免稅貨物，填列於當期營業人銷售額與稅額申報書
    ，惟未依免稅比例計算進口貨物應納稅額併入當期應納稅額繳納。依兼營營業人
    營業稅額計算辦法規定，原告於報繳當年度最後一期營業稅時，應按當年度不得
    扣抵比例調整稅額後，併同最後一期營業稅額辦理申報繳納。惟原告於八十八年
    一月十五日申報八十七年度最後一期營業稅時，亦將年度調整補徵應繳稅額計算
    錯誤，依該稅額計算辦法核計當年度年底調整補徵應繳稅額原應為七九、九九七
    元，惟原告僅報繳四、四三五元，致短繳營業稅七五、二六二元之事實，有前述
    原告承諾書附卷可稽，且為兩造所不爭執，是以原核定依行為時營業稅法第五十
    一條第五款併參酌財政部頒稅務違章案件減免處罰標準第十四條第二項第四款規
    定，對原告追繳稅額七五、五六二元，並按所漏稅額處以○‧五倍之罰鍰，依法
    有據。又按司法院釋字第二七五號解釋意旨認為，應受行政罰之行為，僅須違反
    禁止規定或作為義務，而不以發生損害或危險為其要件者，推定為有過失，於行
    為人不能舉證證明自己無過失時，即應受處罰。所謂違反禁止或作為命令不以發
    生損害或危險為構成要件者，即學理上所指之不服從犯，亦即純正之違警犯，由
    於此類不服從犯多屬情節輕微，是以解釋意旨將舉證責任從主管機關轉換為行為
    人負擔。故本件原告既未依兼營營業人營業稅額計算辦法規定按期申報繳納進口
    貨物之應納稅額，且當年度最後一期應按當年度不得扣抵比例調整計算稅額亦計
    算錯誤，自有過失至明，尚難藉口因行政機關未即時發覺納稅人之錯誤為由，主
    張免責。
  (2)次查，原告按期申報銷售額與應納營業稅額時，所填具規定格式之申報書（四○
    三表），於稅額核算欄中已明列代號二「進口貨物應納稅額」，有申報書足佐；
    則原處分機關既已在制式申報書內表列進口其他貨物項，教示納稅人須依免稅比
    例計算進口貨物應納稅額，被告顯已盡到教示之責任，原告於填具該申報書時如
    有依式填列，應足以供其履行納稅義務；且八十八年一月十五日申報八十七年一
    月至十二月兼營營業人營業稅額調整計算表時，原告如依規定表格核計當年度應
    行補徵之營業稅，仍得適時申報補繳稅款，而免除此次罰鍰之負擔。是其主張已
    盡其注意義務云云，洵無足取。至前揭財政部八十五年二月七日台財稅第八五○
    ○三一一一八號函釋意旨，其中所謂：「應就該期之所漏稅額，依法處罰，不得
    將該漏稅額平分攤於當年度各期分別計算。」乃指若兼營營業人有逃漏稅者，行
    政機關應就其有逃漏稅之各該期分別依法處罰，惟若查得同一年度有數期漏稅額
    時，不得將數期漏稅總額分別平均至各該期中計算之，而應就各期所漏稅額，分
    別處罰，以求罰鍰課處之明確，非如原告所主張僅得對每年度最後一期所漏稅額
    始得處罰，否則豈非有鼓勵人民逃漏稅捐？是以原告八十七年三月、四月期至十
    一月、十二月期每期漏未報繳進口貨物應納稅額，依兼營營業人營業稅額計算辦
    法規定，營業人於報繳當年度最後一期營業稅時，應按當年度不得扣抵比例調整
    稅額後，併同最後一期營業稅額辦理申報繳納，依該稅額計算辦法核計當年度年
    底調整補徵應繳稅額應為七九、九九七元，惟原告僅報繳四、四三五元，核計短
    漏繳稅額七五、五六二元，原告雖將應補繳之稅額分攤於各期並分別繳納，惟對
    總負擔並無變動，是以原告引據財政部前揭函釋認為原裁罰有違誤，係對該號函
    釋有所誤解，故此項主張並不足採。
  (3)又本件原告短繳營業稅之違章行為，乃違反行政法規之行為，所處罰鍰，為行政
    罰，無刑法連續犯規定之適用。有司法院院字第四八四號解釋及改制前行政法院
    即現在之最高行政法院七十五年度判字第五六○號、七十七年度判字第一三○八
    號判決可參，故原告主張本件應有刑法第五十六條連續犯之適用，亦無可取。
八、綜上所述，本件原告之各項主張既均不可採，則本件原處分機關因原告未依兼營
    營業人營業稅額計算辦法規定申報繳納進口貨物之應納稅額，且當年度最後一期
    應按當年度不得扣抵比例調整計算稅額時亦計算錯誤，致短繳營業稅七五、五六
    二元，而對原告追繳稅額七五、五六二元外，並按所漏稅額處以○‧五倍罰鍰之
    處分，即無違誤。復查決定及訴願決定遞予維持，亦無不合。原告起訴意旨求予
    撤銷，自非有理，應予駁回。又本件為簡易訴訟事件，爰不經言詞辯論為之，附
    此說明。
九、據上論結，本件原告之訴為無理由，依行政訴訟法第二百三十三條第一項、第二
    百三十六條、第一百九十五條第一項後段、第九十八條第三項前段，判決如主文
    。
中      華      民      國    九十二    年      一      月    二十九    日
                              高雄高等行政法院第三庭
                                          法      官    江 幸 垠
右為正本係照原本作成。
如不服本判決，應於送達後二十日內，向本院提出上訴狀並表明上訴理由，如於本判
決宣示後送達前提起上訴者，應於判決送達後二十日內補提上訴理由書（須按他造當
事人人數附繕本）。
提起上訴應預繳送達用雙掛號郵票七份（每份三十四元）。
中      華      民      國    九十二    年      一      月    二十九    日
                                          法院書記官    李 建 霆
附註：
行政訴訟法第二百三十五條（第一項、第二項）：
對於適用簡易程序之裁判提起上訴或抗告，須經最高行政法院之許可。
前項許可，以訴訟事件所涉及之法律見解具有原則性者為限。


司法院資訊處製作；財團法人民間司法改革基金會備份。
